【裁判字號】    97,消債更,1139
【裁判日期】    980427
【裁判案由】    更生事件
【裁判全文】
臺灣板橋地方法院民事裁定          97年度消債更字第1139號
聲 請 人   甲○○
上列當事人聲請消費者債務清理事件，本院裁定如下：
    主  文
聲請人甲○○自中華民國九十八年四月二十七日下午五時起開始
更生程序。
本件得由司法事務官進行更生程序。
    理  由
一、按法院開始更生程序之裁定，應載明其年、月、日、時，並
    即時發生效力；又法院裁定開始更生或清算程序後，得命司
    法事務官進行更生或清算程序，消費者債務清理條例第45條
    第1 項、第16條第1 項前段分別定有明文。
二、本件聲請人主張：其因負債信用卡等債務合計新台幣（下同
    ）1,439,091元，有不能清償之情事，前曾於民國 95年10月
    24日依中華民國銀行公會會員辦理無擔保債務協商機制，與
    最大債權金融機構安泰商業銀行股份有限公司達成協商，雙
    方約定自95年11月起分120期，利率7%，由聲請人每月10 日
    以16,709元依各債權銀行債權金額比例清償各項債務，然聲
    請人於 97年5月因口腔癌開刀，身體不適，無法做生意，然
    爰聲請裁定准予更生。
三、按債務人對於金融機構因消費借貸、自用住宅借款、信用卡
    或現金卡契約而負債務，在聲請更生或清算前，應提出債權
    人清冊，以書面向最大債權金融機構請求協商債務清償方案
    並表明共同協商之意旨，消費者債務清理條例第151 條第1
    項定有明文。而債務人與金融機構協商成立者，不得聲請更
    生或清算，但因不可歸責於己之事由，致履行顯有重大困難
    者，不在此限；消費者債務清理條例施行前，債務人依金融
    主管機關協調成立之中華民國銀行公會會員辦理消費金融案
    件無擔保債務協商機制與金融機構成立之協商，準用前項之
    規定，消費者債務清理條例第151 條第5 項、第6 項亦分別
    有明文可參。
四、次按前開法律規定之「但因不可歸責於己之事由，致履行顯
    有重大困難者，不在此限」，其立法意旨係基於債務清償方
    案成立後，應由債務人誠實遵守信用履行協商還款條件，惟
    於例外情形下發生情事變更，在清償期間收入或收益不如預
    期，致該方案履行困難甚或履行不能，因不可歸責於己之事
    由，始能聲請更生或清算。此規範意旨在避免債務人任意毀
    諾已成立之協商，濫用更生或清算之裁判上債務清理程序。
    蓋以債務清償方案係經當事人行使程序選擇權所為之債務清
    理契約，債務人應受該成立之協議所拘束。債務人既已與金
    融機構協商成立，如認該協商方案履行有其他不適當情形，
    自仍應再循協商途徑謀求解決。又所謂不可歸責於己之事由
    ，係指出於非己身所能控制之自然力或其他人為事由，具有
    猝然性而不能預知，非人力所能參與或所能阻止，而陷於不
    能履行承諾償還自己之債務者而言。
五、查聲請人於消費者債務清理條例施行前，曾依照中華民國銀
    行公會會員辦理消費金融案件無擔保債務協商機制，與最大
    債權金融機構安泰商業銀行股份有限公司達成協商，雙方約
    定自95年11月起分120 期，利率7%，由聲請人每月10日以16
    , 709 元依各債權銀行債權金額比例清償各項債務，直至全
    部清償為止，聲請人清償十八期後於97年4 月間毀諾。業據
    債權銀行提出協議書及無擔保債務還款計劃影本各一份為證
    ，且觀諸其提出之財團法人金融聯合徵信中心債權人清冊中
    「是否曾參與銀行公會債務協商」欄註記「Y 」一節亦明。
    準此，本件聲請人依上開協商機制與最大債權金融機構協商
    成立後，再向本院聲請更生，尚須符合「不可歸責於己之事
    由致履行顯有重大困難」之法定要件，方為適法。次查聲請
    人主張於97年5 月間因口腔癌開刀，不能工作，以致於毀諾
    ，業據聲請人提出國防醫學院三軍總醫院診斷證明書、三軍
    總醫院醫療費用收據為證，自堪信為真實。對照其罹癌手術
    、失業及毀諾時間，可知聲請人確係因須接受手術治療而喪
    失工作致生毀諾，核屬協商成立後，不可歸責於己致履行顯
    有重大困難之事由。
六、末查本件聲請人又無消費者債務清理本例第6 條第3 項、第
    8 條或第46條各款所定駁回更生聲請之事由存在，則聲請人
    聲請更生應屬有據，爰准予裁定開始更生，並定命司法事務
    官進行本件更生程序，爰裁定如主文。
中    華    民    國    98    年    4     月    27    日
                  民事第一庭    法  官  黎文德
上為正本係照原本作成
本件不得抗告
本裁定已於98年4月27日下午5時公告。
中    華    民    國    98    年    4     月    27    日
                                書記官  趙彬


司法院資訊處製作；財團法人民間司法改革基金會備份。
